【裁判字號】    97,交聲,921
【裁判日期】    970711
【裁判案由】    違反道路交通管理處罰條例聲明異議
【裁判全文】
臺灣桃園地方法院交通事件裁定         97年度交聲字第921號
原處分機關  交通部公路總局新竹區監理所中壢監理站
異  議  人
即受處分人  乙○○
上列異議人即受處分人因違反道路交通管理處罰條例案件，對於
原處分機關民國九十七年五月十二日以壢監裁字第裁五三－ＤＢ
0000000號違反道路交通管理事件裁決書所為之處分，聲
明異議，本院裁定如下：
    主  文
異議駁回。
    理  由
一、原處分意旨略以：本件異議人即受處分人乙○○於民國九十
    七年四月四日凌晨四時三十分許（裁決書誤載為二十時），
    駕駛車牌號碼ＧＹ－４７２５號自用小客車行經桃園縣楊梅
    鎮○○○路，因駕車經警攔查，拒絕酒測，經執行員警將異
    議人帶回桃園縣政府警察局楊梅分局草湳派出所後，擎制桃
    警局交字第ＤＢ0000000號桃園縣政府警察局舉發違
    反道路交通管理事件通知單當場舉發，並註明「拒簽」，嗣
    經原處分機關向原舉發機關查證違規屬實，遂於九十七年五
    月十二日以壢監裁字第裁五三－ＤＢ0000000號裁決
    書，裁處異議人違反道路交通管理處罰條例第三十五條第四
    項之規定，裁處罰鍰新臺幣（下同）六萬元，吊銷駕駛執照
    ，三年內禁考等語。
二、聲明異議意旨略以：於九十七年四月四日凌晨四時許，異議
    人與妻子甲○○欲前往新竹，由其妻駕駛上開自用小客車，
    行經桃園縣楊梅鎮○○○路，因故與妻子發生爭吵，其妻遂
    將該小客車停放於三民東路旁並離開駕駛座，適經員警攔檢
    並要求異議人進行酒測，然因其並非汽車駕駛人，遂拒絕接
    受酒精濃度測試之檢定，是其並非上開自用小客車之駕駛人
    ，其並無換位置之情事，爰依法聲明異議等語。
三、按汽車駕駛人，駕駛汽車經測試檢定有下列情形之一者，處
    新臺幣一萬五千元以上六萬元以下罰鍰，並當場移置保管該
    汽車及吊扣其駕駛執照一年；因而肇事致人受傷者，並吊扣
    其駕駛執照二年；致人重傷或死亡者，吊銷其駕駛執照，並
    不得再考領：一酒精濃度超過規定標準。二吸食毒品、迷幻
    藥、麻醉藥品及其相類似之管制藥品；且汽車駕駛人拒絕接
    受第一項測試之檢定者，處新臺幣六萬元罰鍰，並當場移置
    保管該汽車及吊銷該駕駛執照；又按汽車駕駛人，曾依第三
    十五條第四項前段規定吊銷駕駛執照者，三年內不得考領駕
    駛執照，道路交通管理處罰條例第三十五條第一項前段、第
    四項前段、第六十七條第二項定有明文。
四、本件異議人即受處分人乙○○固不否認有於上揭時、地拒絕
    接受酒精測試檢定之事實，惟其以並非上開自小客車駕駛人
    一語置辯。經查：
  (一)依本院職權傳訊證人即本件承辦警員林奮正到庭具結證稱：
    當日清晨四時許伊與同事巡邏，行經桃園縣楊梅鎮○○路和
    三民路口，看見對向來車未開大燈且有蛇行情形，伊就馬上
    掉頭一路尾隨，見該車右轉往三民路，伊與同事之巡邏車就
    馬上跟到該車旁，後來該車停在路旁，巡邏車就與該車輛平
    行並排停放，伊與同事當時在巡邏車上，眼睛看著乙○○從
    駕駛座挪到乘客座，當時天色雖未亮，但該車停置地點上方
    有路燈，可以清楚看見乙○○有換位置之動作，之後伊下車
    要向乙○○盤查身分，車門一打開，裡面都是酒味，乙○○
    拒絕出示證件，開始大聲咆哮，返回草湳派出所後，一直聲
    稱沒有開車，不願意配合施以酒測等語（見本院九十七年六
    月二十三日訊問筆錄第四、五、六、十一頁），足認證人即
    警員林奮正有駕駛巡邏車一路尾隨車牌號碼ＧＹ－４７２５
    號自小客車，於行經桃園縣楊梅鎮○○路與三民路口，又跟
    隨上開車輛右轉前往舉發地點即桃園縣楊梅鎮○○○路上，
    並與該車並排停放之際，證人林奮正目睹異議人有自駕駛座
    移至副駕駛座，經警於草湳派出所進行呼氣酒精檢測，為異
    議人所拒絕酒測之事實無誤，是證人林奮正既然有自始至終
    一路尾隨該車牌號碼ＧＹ－４７２５號，於舉發地點並排停
    車之狀態下，親眼目睹異議人於車內自駕駛座換至副駕駛座
    位，且該車停置後並無任何人有下車之情事，堪以認定該車
    牌號碼ＧＹ－４７２５號自小客車之汽車駕駛人應為異議人
    無誤。且經本院勘驗桃園縣政府警察局楊梅分局提出之「三
    民路與瑞溪路交岔口」監視器畫面：(一)播放時間第十八秒時
    ，一輛白色小客車（即本件車牌號碼ＧＹ—４７２５號自用
    小客車）自桃園縣楊梅鎮○○路右轉駛於三民路上。(二)於播
    放時間第三十二秒時，一輛巡邏警車亦自桃園縣楊梅鎮○○
    路右轉駛於三民路上，此有勘驗筆錄一份及監視器畫面翻拍
    照片四幀附卷可稽，可見巡邏警車確有自後跟隨該車牌號碼
    ＧＹ—４７２５號自用小客車，在桃園縣楊梅鎮○○路與瑞
    溪路交岔路口處先後右轉，中間僅隔十餘秒之差，益徵證人
    林奮正所證述其有一路尾隨違規車輛乙節，應與事實相符。
    再考諸該證人林奮正為本案執勤巡邏警員，係為維持交通秩
    序依法執行職務之人，與異議人既素不相識，亦無宿怨，且
    經本院傳喚到庭具結作證，應無故意捏造事實誣陷異議人，
    而自陷偽證重罪危險之理，是其所為前揭證詞，堪以採信。
  (二)雖被告以當日其非駕駛人，該車為其妻甲○○駕駛，因細故
    兩人發生爭吵，甲○○始將該車停放在桃園縣楊梅鎮○○○
    路旁後下車離去一節置辯，固與證人即異議人之妻甲○○於
    本院訊問時結稱：當日清晨四時許，伊與異議人在住處出發
    要回新竹，由伊開車異議人在旁休息，因為伊對路況不熟，
    所以伊有一直有問異議人行路方向，異議人因不堪其擾回話
    ，出言口氣不佳，兩人遂在車內爭吵，後來伊就隨便將車停
    在路邊下車，後來再返回停車處就沒有看到車輛等詞（見上
    開訊問筆錄第二、三頁）相符，然該證人甲○○與異議人為
    夫妻關係，證人所為上開證詞，難免有迴護異議人之虞，實
    難期其證詞客觀公正，是證人甲○○前開證述，即難逕採為
    本件有利之證據，而認定異議人當日並無駕駛車輛之事實。
    又衡諸一般女性鮮少獨自天色未亮之清晨外出，並在不熟悉
    道路上步行，縱有必要亦多在有他人陪同下以避免危險發生
    ，然參酌證人甲○○上開證詞以觀，其係在清晨四時天色未
    亮之際，獨自下車在不熟悉路段遊走，縱因其與夫鬥嘴，而
    有意氣之爭，亦無將自己置入無法預期隨時發生危險可能性
    之理？是其所證述情節，已與一般常情相悖，孰難採信。又
    佐以證人即警員林奮正一路跟隨車牌號碼ＧＹ－４７２５號
    自小客車至舉發處所，苟證人甲○○係當日駕駛該車之人，
    何以尾隨在後之證人林奮正並無眼見證人甲○○有何下車並
    離開該處之情節，益見證人甲○○所為上開證詞，與事實相
    異。從而，被告所辯當日駕駛車輛之人為其妻甲○○一語，
    顯係為規避當日拒絕酒測之交通事件行政處罰之詞，難以憑
    採。
  (三)又證人林奮正於本院訊問時證述異議人經攔檢返回草湳派出
    所有拒絕實施呼氣酒精測試一情，復為異議人供認在卷，而
    異議人又為車牌號碼ＧＹ－４７２５號之汽車駕駛人，業經
    本院認定如前，是異議人確有駕駛上開自小客車，為警攔檢
    後拒絕接受酒精濃度測試之檢定無疑。
  (四)綜上，依證人即警員林奮正所證述其一路尾隨車牌號碼ＧＹ
    －４７２５號車輛，並親眼目睹異議人有自駕駛座換位至副
    駕駛座，返回草湳派出所又有拒絕呼氣酒精測試等情，及桃
    園縣楊梅鎮○○路與瑞溪路交岔路口監視錄影所攝錄車牌號
    碼ＧＹ－４７２５自小客車、巡邏警車在該路口先後右轉之
    情節，應可認定當日駕駛車牌號碼ＧＹ—４７２５號自用小
    客車之汽車駕駛人為異議人，且其後又有拒絕接受酒精濃度
    測試之檢定之事實，是原舉發機關依法舉發並無違誤之處，
    而原處分機關援引上開規定裁處罰鍰六萬元，並吊銷駕駛執
    照，且三年內不得考領駕駛執照，洵無不當。從而，本件異
    議為無理由，應予駁回。
五、據上論斷，應依道路交通管理處罰條例第八十七條第二項、
    道路交通案件處理辦法第十九條，裁定如主文。
中    華    民    國    97    年    7     月    11    日
                      臺灣桃園地方法院交通法庭
                            法  官  陳可薇
以上正本證明與原本無異。
如不服本裁定，應於送達後五日內向本院提出抗告狀（須附繕本
）。
                              書記官  賴佩霞
中    華    民    國    97    年    7     月    16    日


司法院資訊處製作；財團法人民間司法改革基金會備份。
